【裁判字號】    97,再,88
【裁判日期】    971027
【裁判案由】    私立學校法
【裁判全文】
臺北高等行政法院判決
                                        97年度再字第88號
再審原告      甲○○
再審  被告    教育部
代  表  人    乙○○部長）住.
訴訟代理人    李家慶  律師
              林  瑤  律師
              劉昌坪  律師
上列當事人間因私立學校法事件，再審原告對最高行政法院中華
民國95年9 月21日95年度判字第1554號判決提起再審之訴，經最
高行政法院以97年4 月29日97年度裁字第2460號裁定，將再審原
告主張行政訴訟法第273 條第1 項第14款再審事由部分移送本院
。本院判決如下：
    主  文
再審之訴駁回。
再審訴訟費用由再審原告負擔。
    事  實
一、事實概要：
    (一)私立永平高級工商職業學校（下稱永平工商）第8屆董事
      會，前於84年10月22日第11次會議改選第9屆董事會，然
      因再審原告及其他訴外人（即其中部分當選董事）未繳交
      願任同意書，第8屆董事會遂於85年3月召開第12次會議選
      出缺額董事劉麗英、陳建民及丘周剛3人，並將第11次及
      第12次會議選舉結果，送請前臺灣省政府教育廳以85年5
      月7日85教三字第58742號簡便行文表同意備查在案。嗣因
      上開第12次董事會議召集程序，不符修正前私立學校法第
      27條第2項「應於會議前10日」寄發開會通知之規定（即
      現行私立學校法第29條第3項之規定），具有程序上有瑕
      疵，遭私立學校之主管機關即再審被告依職權以91年3月
      18日台(90)教中(三)字第90520697號函（下稱撤銷核備處分
      ），撤銷上開臺灣省政府教育廳同意備查關於永平工商第
      8屆董事第12次會議決議事項補選缺額董事劉麗英、陳建
      民及丘周剛3人之核備部分。
    (二)因永平工商章程所定董事名額為13人，然第9屆董事會因
      董事林武治及于克非於任期中死亡、董事朱仁才與葉佳文
      分別經再審被告以91年5月17日台（91）教中(三)字第
      91537271號函與91年8月13日部授教中(三)字第0910515547
      號函解除職務，而董事劉麗英、陳建民及丘周剛等3人亦
      經再審被告撤銷核備，致所餘董事人數不足，而無法依私
      立學校法第29條第2項規定召開會議重新選定，經再審被
      告以91年9月2日台(91)教中(三)字第91501620號函不予核備
      之永平工商第9屆董事會第16次會議於90年9月15日所選出
      第10屆董事名額。再審被告為免永平工商第10屆董事會因
      第9屆董事缺額致無法選出，影響校務正常運作，乃依職
      權據私立學校法第25條第3項暨私立學校法施行細則第19
      條第1項準用私立學校法第31條後段規定，先後以91年11
      月27日台（91）教中(三)字第9105 22760之1號及92年5月14
      日部授教中(三)字第0920542247號函，遴選林本炫、陳愛娥
      、劉進興、黃世鑫、周志宏、沈泰民及再審原告等7人為
      永平工商第9屆董事，俾使足額之永平工商第9屆董事會得
      合法選出再審被告原不予核備之第10屆董事名額。惟因永
      平工商第9屆董事會原有之董事曹秀清等6人，對於再審被
      告前開處置提出異議，並循民事訴訟程序，以假處分裁定
      禁止再審被告所遴選之前開董事（含再審原告）於民事判
      決確定前行使董事職權（臺灣臺北地方法院民事執行處92
      年6月5日北院錦92執全天字第1387號、同年7月16日北院
      錦92執全天字第1935號、臺灣士林地方法院92年8月7日士
      院儀92執全助貴字第430號執行命令及臺灣桃園地方法院
      92年10月16日桃院祺執92年執全五字第2098號），故永平
      工商第9屆董事會仍未能選出再審被告原不予核備之第10
      屆董事名額。
    (三)又永平工商及該校第10屆董事之當選人因不服再審被告就
      第9屆董事會第16次會議選任之第10屆董事，部分不予核
      備之處分，依法提起訴願，經行政院作成92年7月2日院台
      訴字第0920087014號訴願決定，撤銷再審被告91年9月2日
      台（91）教中(三)字第91501620號函之處分，並命再審被告
      「研明『須俟永平工商第10屆董事名額改選補足後始得一
      併予以核備』之法律依據」，並另為適法之處分。嗣再審
      被告依據前開行政院訴願決定之意旨，經審慎研議相關法
      令之解釋適用，並衡酌永平工商第9屆董事會任期早已屆
      滿之事實，為免該校董事會長期無法正常運作，不利維護
      學校健全發展，遂作成93年5月19日部授教中(三)字第
      0930550965A號函（下稱原處分），核備永平工商第9屆董
      事會第16次會議選任之部分第10屆董事，計曹秀清等11
      人，使其正式成立開始行使職權。再審原告不服，以永平
      工商第10屆董事會未合法成立而仍應由第9屆董事會行使
      職權，原處分有行政程序法第111條第6款後段及第7款之
      無效原因云云，於93年5月26日向被告行文請求確認原處
      分無效，惟再審被告以93年6月21日部授教中(三)字第第093
      0572830號函未予允許，再審原告遂提起確認訴訟。經本
      院94年3月23日93年度訴字第2211號判決駁回，再審原告
      提起上訴，復經最高行政法院95年度判字第1554號判決（
      下稱原判決）駁回其上訴。再審原告猶未甘服，主張本件
      有行政訴訟法第273條第1項第1款及第14款之再審理由，
      向最高行政法院提起再審之訴，經該院以97年4月29日97
      年度裁字第2461號裁定，將行政訴訟法第273條第1項第14
      款再審理由部分移送本院。
二、兩造聲明：
    (一)再審原告聲明：
      1.最高行政法院95年度判字第1554號判決廢棄。
      2.本院93年度訴字第2211號判決廢棄。
      3.再審及前審訴訟費用由再審被告負擔。
    (二)再審被告聲明：
      1.駁回再審原告之訴。
      2.再審及前審訴訟費用由再審原告負擔。
三、兩造陳述：
    (一)再審原告主張：
      1.按私立學校法第24條第1項之規定，私立學校董事會改
        選之後，係由董事會就選舉結果報請主管教育行政機關
        核備，因此，再審原告是否為91年9月30日函及90年10
        月7日函之署名發函者，或於撤回該等函文是否應先取
        得訴外人曹秀清等6人之授權，與再審原告撤銷該等函
        文是否具備法定效力，並無關聯。
      2.原申請核備之發函者係前董事長朱仁才，與曹秀清等6
        人均分別於91年5月17日及92年8月26日，因違反私立學
        校法相關規定，遭再審被告解除或喪失永平工商第9屆
        董事身分在案，對董事會之事務，已無相關職權。
      3.再審原告分別於92年8月28日及10月20日具名撤回該等
        申請核備函時，係永平工商第9屆董事會董事和唯一的
        董事代表，為再審被告與訴外人黃世鑫等6位再審被告
        遴選之永平工商第9屆董事會董事所確認，足以代表董
        事會，其具法定效力，並無爭議。況且，永平工商第9
        屆董事會對再審原告撤回核備申請案，並未有任何董事
        向再審被告提出異議。
      4.再者，再審原告撤回該等函文之理由，係因報請核備之
        13位永平工商第10屆董事中，有8位係原選任之第9屆董
        事，而於第9屆董事任期內，經再審被告查涉有財務不
        清、資金流向不明、偽造、變造單據、偽造文書等重大
        違法行為，仍未釐清，依法自應迴避云云。
    (二)再審被告主張：
      1.經查，永平工商第9屆董事會董事長朱仁才經再審被告
        依私立學校法規定解除職務後，永平工商第9屆董事曹
        秀清等旋於91年2月27日，依私立學校法第27條第4項、
        第5項規定，申請再審被告指定董事召集第9屆董事會第
        19次會議，再審被告並以91年5月17日部授教中(三)字第
        0910537607號函准其申請，並指定董事曹秀清召集之。
        是曹秀清等第9屆董事成員乃於91年11月3日召開第19次
        會議，而於該次董事會議中，出席董事乃依鈞院91年9
        月90日91年度停字第23號裁定之意旨（亦即私立學校對
        於由何人代表董事會或學校既未特別規定，自應依民法
        第27條第2項之規定，各董事均得代表學校，且各董事
        基於自身之權限，非不得互推其中一人對外代表董事會
        或學校），決議推選董事曹秀清代表永平工商董事會第
        9屆全體董事行使董事長職務。是依據上開董事會會議
        紀錄，永平工商第9屆董事會自應由曹秀清董事為對外
        代表，故再審原告主張其係永平工商第9屆董事之唯一
        代表云云，亦與事實不符，故其主張自無可採。
      2.按民法第95條之立法理由為我國民法對於非對話人之意
        思表示採用受信主義，以其通知達到相對人時發生效力
        ，而撤回之通知須同時或先時到達，其表意之效力始失
        其效力。按永平工商董事會已於91年5月17日及92年8月
        6日，將其選任董事之結果申請再審被告核備，此項意
        思表示已於到達再審被告時即發生效力，姑不論再審原
        告不具備撤回該申請之權限，其時該申請業已生效，亦
        無由經任何人撤回之餘地。再審原告據此主張原確定判
        決具有再審事由云云，顯屬於法無據。
      3.末查，再審原告於再審理由內主張永平工商第9屆董事
        對其撤回原核備申請函均無人提出異議，足證其可代表
        董事會云云。惟查，因再審原告自始即不具備撤回之權
        限，故其餘之董事自無必要對於再審原告之行為提出任
        何異議，況且撤回原核備申請函之行為是否發生法律上
        效力，應以再審原告是否具有撤回之權限，及撤回之通
        知是否與原核備申請函同時或先時到達為判斷標準，與
        其餘之董事曾否提出異議無關，故再審原告據此主張原
        確定判決具有再審事由云云，實屬無理等語。
    理  由
一、再審原告起訴時，再審被告之代表人為杜正勝，嗣變更為乙
    ○○，並由乙○○聲明承受訴訟，有其提出之聲明承受訴訟
    狀附卷可稽，核無不合，應予准許，合先敘明。
二、按「有左列各款情形之一者，得以再審之訴對於確定終局判
    決聲明不服。但當事人已依上訴主張其事由或知其事由而不
    為主張者，不在此限：…十四、原判決就足以影響於判決之
    重要證物漏未斟酌者。」；「對於最高行政法院之判決，本
    於第273 條第1 項第9 款至第14款事由聲明不服者，雖有前
    2 項之情形，仍專屬原高等行政法院管轄。」，行政訴訟法
    第273 條第1項第14 款及第275 條第3 項各定有明文。是依
    上開規定，本件再審之訴再審原告主張行政訴訟法第273 條
    第1 項第14款再審事由部分，應專屬本院管轄。又按「再審
    之訴顯無再審理由者，得不經言詞辯論，以判決駁回之。」
    ，行政訴訟法第278 條第2 項亦定有明文。
三、最高行政法院原確定判決及本院前審判決，並無行政訴訟法
    第273條第1項第14款之再審事由：
    按行政訴訟法第273條第1項第14款所謂「足以影響於判決之
    重要證物漏未斟酌者」，係指前訴訟程序事實審之言詞辯論
    終結前已存在之證物，因當事人不知有此證物，致未經斟酌
    ，現始知之者而言。申言之，該項證物如經斟酌，原判決將
    不致為如此之論斷，始足當之，若縱經斟酌亦不足影響原判
    決之內容，或原判決曾於理由中說明其為不必要之證據者，
    均與本條規定得提起再審之要件不符。經查，本件再審原告
    提起再審之訴，依其訴狀所載，僅係主張其對於前訴訟程序
    確定判決不服之理由，而對於上開確定判決究有如何合於行
    政訴訟法第273 條第1 項第14款規定之具體事由，則未據敘
    明。是再審原告之主張，核與行政訴訟法第273 條第1 項第
    14款規定之再審事由未合，其依該再審事由提起本件再審之
    訴，顯無再審理由。
四、綜上所述，最高行政法院原確定判決及本院前審判決並無行
    政訴訟法第27 3條第1 項第14款之再審事由，再審原告據以
    提起本件再審之訴，顯無再審理由，爰不經言詞辯論，以判
    決駁回之。
據上論結，本件再審之訴顯無再審理由，依行政訴訟法第278 條
第2 項、第98條第1 項前段，判決如主文。
中    華    民    國    97    年    10    月   27     日
                   臺北高等行政法院第五庭
                             審判長法  官  張瓊文
                                   法  官  林育如
                                   法  官  蕭忠仁
上為正本係照原本作成。
如不服本判決，應於送達後20日內，向本院提出上訴狀並表明上
訴理由，如於本判決宣示後送達前提起上訴者，應於判決送達後
20日內補提上訴理由書（須按他造人數附繕本）。
中    華    民    國    97    年    10    月   30     日
                                   書記官  蕭純純


司法院資訊處製作；財團法人民間司法改革基金會備份。
